臺灣高等法院刑事判決　　　　　　　　96年度上易字第2267號
上　訴　人　臺灣臺北地方法院檢察署檢察官
被　　　告　甲○○
選任辯護人　周奇杉律師
　　　　　　余泰鑫律師
上列上訴人因被告妨害名譽案件，不服臺灣臺北地方法院96年度
易字第1226號，中華民國96年8月24日第一審判決（起訴案號：
臺灣臺北地方法院檢察署95年度偵字第26347號），提起上訴，
本院判決如下：
    主  文
上訴駁回。
    理  由
一、本案經本院審理結果，認第一審判決就被告甲○○被訴於民
    國95年10月26日公然侮辱諭知無罪，核無不當，應予維持，
    並引用第一審判決書記載之證據及理由（如附件）。
二、檢察官上訴意旨以：本件原審判決被告甲○○所涉犯妨害名
    譽罪嫌無罪，核其主要理由係以被告僅係出言澄清並回擊告
    訴人乙○之指控，且被告所為妨害名譽之言論有所本，並非
    亦在辱罵告訴人，資為論據，惟查：(一)被告對於其於原審另
    案開庭時對告訴人口出「你說你是竹聯幫」言詞之事實坦承
    不諱，核與告訴人之指訴情節相符，並有臺灣臺北地方法院
    95 年度易字1815號案件錄音光碟及勘驗筆錄在卷可憑，被
    告雖辯稱伊並無妨害名譽之故意云云，然一般人遭他人指稱
    加入黑社會幫派，在社會大眾印象中確屬足以影響名譽之事
    ，而被告對於公開審判法庭，公然宣稱告訴人係竹聯幫成員
    ，對於告訴人之人格、社會地位、道德形象，俱屬負面、貶
    損之評價，足以貶低告訴人人格之社會評價，而致使告訴人
    之名譽受損，客觀上自足以影響告訴人之名譽，再衡之被告
    與告訴人間早有債務及訴訟糾紛，被告與告訴人間宿怨已深
    ，是被告故在公開審判法庭宣稱告訴人係竹聯幫成員，確有
    惡意毀損告訴人之名譽，彰彰明顯，復參諸上揭勘驗筆錄中
    ，被告在為上開言論之前，即已與告訴人發生口角爭執，並
    遭審判長制止並告知「這是法院」，足徵被告當時確因一時
    氣憤而口出侮辱之言論，當非僅係單純出言澄清並回擊告訴
    人之指控，是被告自不能以此卸其刑責。(二)又刑法第309條
    之公然侮辱罪，所謂「公然侮辱」係指於特定或不特定多數
    人得以共見共聞之狀態下，未指明具體事實，而以言語或舉
    動為內容足以貶損他人社會評價之輕蔑行為，從而如謾罵他
    人而未指明具體事實，即構成公然侮辱，至於侮辱之內容是
    否為真實，並非此法條所需審究者。但原審竟以證人李宜瑄
    傳聞之證言，而認被告所為上開言論有所本，則遽為被告有
    利之認定，而認被告之行為不構成妨害名譽之犯行，實有認
    事用法之不當。本件原判決，認事用法既有違誤，請將原判
    決撤銷，更為適當合法之判決。
三、訊據被告甲○○否認有公然侮辱之犯意，辯稱：乙○對我恐
    嚇，我是告訴人，法官問我話，我回答法官的問話，有說「
    你說你是竹聯幫」的話，沒有公然宣稱，只是引用他自己曾
    經說過的話，沒有侮辱的意思等語。
四、經查95年10月26日原審法院審理時訊問甲○○（即本案被告
    ）之意見，乙○（即本案之告訴人）謂：沒有關係啦，這件
    事情，那個幫派帶頭的人現在就在外面，上次穿黑衣服來的
    ，現在就坐在外面。甲○○回答說：「幫派是你吧？你說你
      是竹聯幫的」。有庭訊錄音光碟譯文附卷（原審卷第51頁
      ）可憑。顯見被告出言回應，並無利用公開審理時公然侮
      辱乙○之故意，被告所辯應可採信。
五、被告既非意在辱罵告訴人，核與公然侮辱罪之構成要件有間
    ，自不得以告訴人之片面指訴，逕以公然侮辱罪相繩。此外
    復查無其他積極證據足資證明被告有何公然侮辱犯行，尚難
    僅憑被告於法庭回答時使用「你是竹聯幫」一語，即斷章取
    義，據以推論被告有藉此侮辱告訴人之犯意。原審以不能證
    明被告犯罪，為被告無罪之諭知，經核並無不合。檢察官上
    訴，猶執前詞，核無理由，應予駁回。
據上論斷，應依刑事訴訟法第368條、第373條，判決如主文。
本案經檢察官蔡薰慧到庭執行職務。
中　　華　　民　　國　　96　　年　　10　　月　　30　　日
 　　　　　 刑事第十二庭  審判長法　官　 蔡  永  昌
                                法　官　 陳  榮  和
                                法　官　 王  梅  英
以上正本證明與原本無異。
不得上訴。
                                書記官   游  桂  
中　　華　　民　　國　　96　　年　　10　　月　　30　　日
